【裁判字號】    89,易,342
【裁判日期】    890829
【裁判案由】    妨害自由等
【裁判全文】
臺灣雲林地方法院刑事判決                          八十九年度易字第三四二號
    公  訴  人  臺灣雲林地方法院檢察署檢察官
    被      告  乙○○
    選任辯護人  羅裕欽
右列被告因妨害自由等案件，經檢察官提起公訴（八十九年度偵字第一七一二號），
本院判決如左︰
    主  文
乙○○共同傷害人之身體，處拘役參拾日，如易科罰金，以參佰元折算壹日；又共同
損壞他人之電話機及石器古董，足以生損害於他人，處拘役貳拾日，如易科罰金，以
參佰元折算壹日，應執行拘役肆拾日，如易科罰金，以參佰元折算壹日。
    事  實
一、乙○○因與甲○○有債務糾紛，於民國八十八年十月二十二日十九時許，夥同真
    實姓名年籍不詳之成年男子四名，前往雲林縣莿桐鄉○○路二之十二號甲○○住
    處，與甲○○商討債務清償事宜，嗣於言談之間，因一言不合，乙○○竟夥同前
    揭四名成年男子，共同基於普通傷害及毀損器物之犯意聯絡，由前揭四名成年男
    子分持於甲○○住處隨手拿取之鋁製旗桿、木板凳及長刀等物，毆打傷害甲○○
    ，致甲○○受有左上臂瘀、左肘瘀、右前臂擦傷、右手背瘀、左上背部裂傷一‧
    五Ｘ○‧三公分等傷害，並損壞甲○○所有之黑色電話機一具及石器古董等物，
    足生損害於甲○○。
二、案經甲○○訴由台灣雲林地方法院檢察署檢察官偵查起訴。
    理  由
一、訊據被告乙○○對於右揭時地，與前揭四名成年男子，共同前往告訴人甲○○上
    開住處，嗣於言談之間，因一言不合，前揭四名成年男子，並曾分持於告訴人住
    處隨手拿取之鋁製旗桿，毆打告訴人等情供承不諱，惟矢口否認有何傷害或毀損
    之犯行，辯稱：當天伊為收取會款而前往甲○○住處，而四名自台北南下遊玩之
    友人，則係因獲知伊擬前往甲○○住處催收會款，為顧及伊係一弱女子，始陪同
    前往，且伊前去之前，曾先以電話聯絡告知，亦係由告訴人自行開門允許伊及伊
    友人進入其住處，當日並未持任何物品毆打告訴人，且該四名友人毆打甲○○之
    際，並曾加以阻止，另甲○○住處之電話，則係伊之友人在與甲○○拉扯之間扯
    壞云云。經查：
  (1)告訴人甲○○曾於八十四年間參加被告乙○○所召集之互助會，並於第二會時得
    標，被告並給付得標金五十餘萬元予告訴人，詎告訴人在標得會款後，因認被告
    未將會款全數給付予告訴人，即未再繳納會錢，且被告在本次前去告訴人家中之
    前，已多次至告訴人家中催討會款，告訴人若非避不見面，即為置之不理，被告
    亦曾尋求議員調解，惟仍未獲得解決，業據被告於審理時供承在卷，顯見雙方之
    在本案之前即早有爭執。
  (2)被告於右揭時日，與前揭四名成年男子，前往告訴人住處，與告訴人商討債務清
    償事宜，嗣於言談之間，因一言不合，前揭四名成年男子，分持於甲○○住處隨
    手拿取之鋁製旗桿、木板凳及長刀等物，毆打甲○○，並損壞甲○○所有之黑色
    電話機一具及石器古董等情，業據告訴人指訴綦詳，核與被告供述前揭四名成年
    男子分持鋁製旗桿、木板凳及長刀等物毆打傷害告訴人及前揭電話係於毆打之間
    損壞等情相符。又告訴人確因前揭四名成年男子之傷害行為，受有左上背部切割
    傷及多處瘀傷等傷害，並有國軍斗六醫院及行政院衛生署雲林醫院所出具之驗傷
    診斷證明書二紙在卷可按；而告訴人之黑色電話一具已不能使用，另石器古董業
    已破碎，不具其原有之外觀及觀賞之效用，亦經本院於審理中當庭勘驗明確。足
    認告訴人之指訴，應非子虛，被告偕同前往告訴人住處之前揭四名成年男子，應
    有傷害告訴人及毀損電話機及石器古董之犯行。
  (3)又前揭四名成年男子與告訴人素昧平生，亦無嫌隙，業據告訴人供陳在卷；而被
    告於前揭四名成年男子共同毆打告訴人及毀損告訴人住處物品之際，並未加以制
    止等情，復經告訴人指訴歷歷，衡諸常情，前揭四名成年男子與告訴人素昧平生
    ，亦無嫌隙，並無因渠等自身之恩怨毆打告訴人，並毀損告訴人住處之器物之理
    ，顯然渠等所為，應係出於為被告討回公道而為，而被告應知若持執鋁製旗桿、
    木板凳及長刀等物朝人之身體揮舞，將致人受傷，若朝物品揮打，亦將致令物品
    不堪使用，竟仍於前揭四名成年男子，分持前揭物品，向告訴人及告訴人住處之
    物品揮舞之際，未予制止，顯見前揭四名成年男子之傷害及毀損之犯行，並不違
    反被告之本意，被告與前揭四名成年男子間，應有犯意之聯絡及行為之分擔。
  (4)至被告雖辯稱：該四名友人毆打甲○○之際，曾加以阻止云云。惟查，被告於前
    揭四名成年男子共同毆打告訴人及毀損告訴人住處物品之際，並未加以制止等情
    ，已據告訴人供陳無訛，況且前揭四名成年男子與告訴人素昧平生，亦無恩怨，
    若被告確曾予以制止，前揭四名成年男子豈有執意毆打告訴人，及毀損告訴人住
    處物品之理？益徵被告所辯，顯與常情有悖，委無足取。綜上所述，被告上開所
    辯，顯係事後卸責之詞，不足採信。此外，並有長刀及鋁製旗桿一支、碎古董一
    包及損壞之黑色電話一具扣案可稽。本件事證明確，被告犯行堪以認定。
二、核被告乙○○所為係犯刑法第二百七十七條第一項之傷害罪及第三百五十四條之
    毀損罪。被告與四名不詳姓名年籍之成年男子間有犯意聯絡，行為分擔，為共同
    正犯。被告所犯上開二罪間，犯意各別，罪質互異，應予分論併罰，公訴人認上
    開二罪間具有方法結果之牽連關係，尚有未洽。爰審酌被告並無前科，素行良好
    ，因與告訴人間之債務糾紛，一時情急，致肇本件犯行，其犯罪之動機、犯罪時
    所受之刺激、犯罪之手段、被害人所受傷害程度，犯罪所生之危害及被告犯罪後
    之態度等一切情狀，量處如主文所示之刑，並定其應執行之刑，及分別諭知易科
    罰金之折算標準。扣案之鋁桿一支、石器碎古董一包、長刀一把、電話機二具，
    均為告訴人所有，業據告訴人於偵查及本院審理中陳明在卷，並非被告所有供犯
    罪所用之物，亦非違禁物，爰不為沒收之諭知。
三、公訴意旨另以被告於右揭時、地夥同前揭四名成年男子，無故侵入其位於雲林縣
    莿桐鄉○○路二之十二號之住處，並共同損壞告訴人所有之另一白色電話機一具
    ，涉犯刑法第三百零六條之侵入住宅罪嫌及刑法第三百五十四條之毀損器物罪嫌
    。惟按，刑法第三百零六條之侵入住宅罪所稱謂「無故侵入」，即不法侵入之謂
    ，如未得住宅主人之明示或默示之許諾，而入住宅者，即屬之（院字第三一六號
    解釋參照），是必他人於無正當理由之情形下，以身體事實上進入於他人所支配
    住宅等場所之積極行為，始構成本條之無故侵入住宅罪。又刑法第三百五十四條
    之毀損罪，以使所毀損之物失其全部或一部之效用為構成要件（最高法院四十七
    年台非字第三四號判例參照）。經查，被告與前揭四名成年男子前往告訴人住處
    之前，確曾先以電話聯絡告知告訴人因商討債務清償事宜而將前往告訴人住處，
    且抵達告訴人住處之後，亦係告訴人親自開門允許進入住處等情，業據告訴人於
    偵查中及本院審理時供陳在卷（見告訴人八十八年十一月三日之刑事告訴狀、本
    院八十九年五月三十日訊問筆錄），則被告於前往告訴人住處之前，既曾事先與
    告訴人聯繫，且於抵達告訴人住處之後，復由告訴人親自開門許諾被告等人進入
    住處之內，自難認被告及前揭四名成年男子有何無故侵入住宅之犯行。次查，上
    開白色電話機一具，經本院當庭勘驗結果，雖於外觀上有些許破損，惟仍可通話
    使用，並未喪失其全部或一部之效用，有勘驗筆錄一紙在卷可稽，則揆諸前揭說
    明，被告及前揭四名成年男子，共同損壞上開白色電話機之行為，亦難以刑法第
    三百五十四條毀損器物罪論擬。此外，復查無其他積極證據足認被告涉有上開部
    分之犯行，就上開部分不能證明被告犯罪，原應為無罪之諭知，惟公訴意旨認被
    告涉嫌無故侵入住宅部分及毀損前揭白色電話機部分，分別與前開論罪之普通傷
    害、毀損器物部分，分別具有裁判上一罪或實質上一罪之關係，爰不另為無罪之
    諭知，附此敘明。
據上論斷，應依刑事訴訟法第二百九十九條第一項前段、刑法第二十八條、第二百七
十七條第一項、第三百五十四條、第四十一條、第五十一條第六款、罰金罰鍰提高標
準條例第一條前段、第二條，判決如主文。
本案經檢察官徐維嶽到庭執行職務。
中      華      民      國      八十九      年    八    月    二十九    日
                                     臺灣雲林地方法院刑事第二庭
                                         審判長法官  紀  文  勝
                                               法官  蔣  得  忠
                                               法官  冷  明  珍
右正本證明與原本無異
如不服本判決，應於判決送達後十日內，向本院提出上訴狀。（須附繕本）
                                             書記官  周  麗  雲
中      華      民      國      八十九      年    八    月    三十      日
刑法第二百七十七條
傷害人之身體或健康者，處三年以下有期徒刑、拘役或一千元以下罰金。
犯前項之罪因而致人於死者，處無期徒刑或七年以上有期徒刑，致重傷者，處三年
以上十年以下有期徒刑。


司法院資訊處製作；財團法人民間司法改革基金會備份。
